臺灣新北地方法院民事判決
110年度重訴字第22號
原      告  陳文鑾  
訴訟代理人  蕭明哲律師
被      告  張李思瑩
訴訟代理人  郭力菁律師
上列當事人間債務人異議之訴事件，經本院於民國111年4月14日
言詞辯論終結，判決如下：
    主  文
確認被告對於原告就附表編號1 所示新臺幣156萬元之利息債權(
自民國90年1月1日起至96年8月25日止，按週年利率5%計算之利
息)不存在。
確認被告對於原告就附表編號3 所示本金及利息債權請求權不存
在。
本院109年度司執字第162410號清償票款等強制執行事件，於附
表編號1所示新臺幣156萬元之利息債權範圍(自民國90年1月1日
起至96年8月25日止，按週年利率5%計算之利息)以及附表編號3
所示本金及利息範圍，所為之強制執行程序應予撤銷。
原告其餘之訴駁回。
訴訟費用由被告負擔百分之六十，餘由原告負擔。
    事實及理由
壹、程序部分
一、按不變更訴訟標的，而補充或更正事實上或法律上之陳述者
    ，非為訴之變更或追加，民事訴訟法第256 條著有明文。本
    件原告起訴時訴之聲明為「㈠確認被告對原告就附表所示本
    金債權新臺幣(下同)785萬元及利息債權均不存在。㈡貴院10
    9年度司執字第162410號原告與被告間清償票款等強制執行
    事件，所為之強制執行程序應予撤銷」(見本院卷第9頁)：
    嗣於民國111年4月14日本院行言詞辯論程序時，經原告以言
    詞更正訴之聲明為「㈠確認被告對於原告就附表編號1 所示
    本金及利息債權均不存在。㈡確認被告對於原告就附表編號2
     、3 所示本金及利息債權及債權請求權不存在。㈢本院109
    年度司執字第162410號兩造間清償票款等強制執行事件所為
    強制執行程序應予撤銷」（見本院卷第241頁），經核原告
    上開訴之聲明變更為更正應受判決事項之聲明，合於前揭法
    律規定，應予准許。
二、按確認法律關係之訴，非原告有即受確認判決之法律上利益
    者，不得提起之；確認證書真偽或為法律關係基礎事實存否
    之訴，亦同，民事訴訟法第247條第1項定有明文。所謂即受
    確認判決之法律上利益，係指法律關係之存否不明確，原告
    主觀上認其在法律上之地位有不安之狀態存在，且此種不安
    之狀態，能以確認判決將之除去者而言（最高法院52年台上
    字第1240號判例參照）。本件原告主張被告對於原告就附表
    編號1至3 所示本金及利息債權不存在，及附表編號2、3所
    示債權請求權亦不存在，為被告所否認，可見兩造間就是否
    有附表編號1至3所示債權及請求權存在並不明確，並致原告
    在私法上之地位有受侵害之危險，而此項危險得以對於被告
    之確認判決除去之，是原告於本件自有即受確認判決之法律
    上利益，其提起本件確認之訴，自屬合法。
貳、實體部分
一、原告主張：
　㈠緣債權人即被告持附表所示之本院96年度執字第8507號債權
    憑證（原為95年度促字第7204號支付命令及確定證明書，即
    如附表編號1所示）、96年度執字第8506號債權憑證（原為9
    5年度促字第76506號支付命令及確定證明書，即如附表編號
    2所示）、100年司執字第26172號債權憑證（原為93年度票
    字第5084號民事裁定及確定證明書，即如附表編號3所示）
    共3件債權憑證，向本院聲請強制執行，並經本院以109年度
    司執字第162410號受理在案。上開債權憑證既由被告持有並
    據以聲請強制執行，而原告否認上開債權憑證之債權，顯然
    兩造就上開債權憑證之債權存在與否已發生爭執，如不訴請
    確認，原告在私法上之地位將有受侵害之危險，則原告提起
    本件確認債權不存在之訴，即有確認之法律上利益。原告主
    張附表編號1至3所示執行名義各有得拒絕給付或債權不存在
    之事由，茲說明如下：
　⒈附表編號1即本院96年度執字第8507號債權憑證（原為95年度
    促字第7204號支付命令及確定證明書）已全部清償，於80年
    間被告透過原告前夫黃旭剛居間，從事民間放款業務，其中
    借款人都為黃旭剛之友人，因借款人大都拿了錢便人去樓空
    ，被告找不到黃旭剛，因此便找上原告，認為原告有道義替
    她催收欠款，被告三番兩次找人騷擾原告，原告不堪其擾，
    於被告脅迫下承諾代為催收上述他人之欠款，並簽立本票及
    借據作為擔保。嗣原告陸續以森曼國際有限公司名義代為催
    收，總計為被告取得債務人錢葉青300萬元、債務人徐進和9
    0萬元、債務人許靈山142萬元、債務人許阿省130萬元，合
    計共662萬元之債權憑證，原告既已履行催款義務，則本票
    所擔保之債權債務關係自已不存在。此外，原告多年來亦陸
    續代償共1116萬元，以上合計已清償1778萬元，附表編號1
    所示債務業已清償完畢。
　⒉附表編號2即本院96年度執字第8506號債權憑證（原為95年度
    促字第76506號支付命令及確定證明書）已罹於時效，原告
    得拒絕給付，蓋附表編號2執行名義乃係本票債權，依票據
    法第22條規定，消滅時效僅有3年，而該本票經本院於95年
    間核發支付命令，依民法第137條第3項規定，重行起算時效
    自支付命令確定之日起延長為5年，嗣被告持支付命令聲請
    強制執行，因原告無財產可供強制執行，由本院於96年2月8
    日核發債權憑證，其時效即自核發債權憑證之日起重新計算
    5年，該請求權應於101年2月7日後即已罹於時效，然觀諸繼
    續執行紀錄表，被告遲至106年9月12日始再次聲請強制執行
    ，原告自得拒絕給付該筆債務，並請求撤銷該部分執行程序
    。
　⒊附表編號3即本院100年司執字第26172號債權憑證（原為93年
    度票字第5084號民事裁定及確定證明書）已罹於時效，原告
    得拒絕給付，蓋因本件附表編號3執行名義亦為本票債權，
    依票據法第22條規定，消滅時效僅有3年，該二紙本票發票
    日為92年12月13日及90年12月25日，請求權分別於95年12月
    12日及93年12月24日後即已罹於時效，該本票雖經本院於93
    年間核發本票裁定，惟被告並未於聲請本票裁定後6 個月內
    起訴或開始執行行為，其因聲請本票裁定而中斷之時效視為
    不中斷，而被告遲至97年始聲請強制執行，原告自得拒絕給
    付該筆債務，並請求撤銷該部分執行程序。
　㈡綜上所述，被告所持附表編號1至3所示執行名義各有得拒絕
    給付或不存在之事由存在，原告爰依強制執行法第14條規定
    ，訴請撤銷本院109年度司執字第162410號強制執行事件所
    為之強制執行程序。
　㈢對被告抗辯之陳述：
　⒈被告抗辯原告自93年起至109年3月間，就附表編號1至3之債
    權，按月持續給付利息予原告，可見原告始終「承認」對被
    告有附表編號1至3之債務，上開債務均因原告「承認」而時
    效中斷云云，惟查，原告僅就附表編號1所示債務主張已陸
    續代償共1116萬元，並未就附表編號2、3之債權主張按月持
    續給付利息予被告，是被告抗辯原告就附表編號2至3之債權
    ，亦按月持續給付利息予原告，上開債務均因「承認」而時
    效中斷云云，自屬無稽。
　⒉又被告另抗辯附表編號1債權係因「兩造為鄰居，雙方素有多
    筆借貸關係，原告早期都按時給付利息並屆時還款，詎料，
    87年間原告發生財務危機無法按時給付利息及還款，被告為
    求帳目清楚並留下憑據，即於88年初與原告結算所有之前債
    務，雙方簽立借據乙紙」云云，惟兩造於88年1月12日曾簽
    署原證五之債務清償證明書，依其內容所載，原告確因前夫
    黃旭剛居間從事民間放款業務，被告找不到黃旭剛，因此找
    上原告替被告催收欠款，原告於被告脅迫下始承諾代為催收
    上述他人之欠款，並簽立本票借據作為擔保，兩造間根本並
    無借貸關係。又被證一借據原載金額為580萬元，原告並曾
    簽發同額本票，本票上更記載「本票僅作為催收保證，不得
    他用借據」、「本張票據擔保於期間內（到期日前代為出面
    處理之前將此筆金額介紹辦理民間貸款之事宜，協助儘速於
    到期日前，依法律途徑處理本款項之收回。）」等語，可推
    知兩造間並無借貸關係。至被告辯稱其長期將印鑑章寄放原
    告處，以便原告借出款項後，將擔保品設定給被告，被告並
    未於原證五債務清償證明上蓋章，應為原告盜蓋云云，原告
    否認之，被告應就此抗辯，負舉證責任，然被告並未舉證以
    實其說，不應採信。又被告辯稱如原告已有原證五所記載「
    業已分期清償…」等事實，又怎會簽立借據交付被告云云，
    惟查，原證五有記載「本人恐台端一債二理，將本人作為替
    死鬼，特別商請預蓋清償證明書」，主要是避免被一債二理
    ，被告就此恐有誤解。另被告辯稱原證六本票與本案無關，
    且原證六存根聯上所記載之文字，為原告片面在其所留存之
    支票存根聯上書寫，被告未曾見過云云，惟查，被證1-1所
    示借據有記載「本人承諾89年12月31日內如數返還，並開立
    同額之本票作為擔保。」等語，而該處所指本票即為原證六
    之本票，原證六本票存根聯上所記載之文字亦與原證五之債
    務清償證明之記載相一致，而原證五之債務清償證明既為真
    實，則原證六之本票亦非有假。
　⒊被告主張附表編號2所示債權係91年至92年間，原告因參加被
    告所發起之互助會，於其得標死會後，本以開立票據按期繳
    納死會會款，然有面額共21萬元之票據跳票未獲兌現，原告
    央求被告借款21萬元代為繳納云云，原告否認之。
　　本院96年度執字第8506號債權憑證中有關6%計算利息之記載
    ，可知附表編號2執行名義所確定之請求權應係本票對發票
    人之請求權。而依票據法第22條規定，本票發票人之請求權
    消滅時效僅有3年，縱經本院於95年間核發支付命令，依民
    法第137條第3項規定，重行起算時效自支付命令確定之日起
    延長為5年，嗣被告持支付命令聲請強制執行，因原告無財
    產可供強制執行，由本院於96年2月8日核發債權憑證，其時
    效自核發債權憑證之日起重新計算5年，該請求權應於101年
    2月7日後即已罹於時效，然觀諸繼續執行紀錄表，被告遲至
    106年9月12日始再次聲請強制執行，原告自得拒絕給付該筆
    債務。
　⒋被告主張附表編號3債權係原告分別於90年12月25日及92年12
    月13日，向被告借款235萬元、60萬元，並開立本票擔保還
    款云云，原告否認之。蓋附表編號3執行名義所確定之請求
    權係本票債權請求權，依票據法第22條規定，消滅時效僅有
    3年，該二紙本票發票日為92年12月13日及90年12月25日，
    請求權應分別於95年12月12日及93年12月24日後即已罹於時
    效，雖經本院於93年間核發本票裁定，惟被告並未於聲請本
    票裁定後6 個月內起訴或開始執行行為，其因聲請本票裁定
    而中斷之時效視為不中斷，而被告遲至97年始聲請強制執行
    ，原告自得拒絕給付該筆債務。
　⒌被告主張88年至92年間，原告就附表編號1至3欠款（本金共7
    85萬元）按月償還8,000元，此一持續還款行為即屬承認編
    號1至3之債權云云，原告否認之，原告按月償還僅係用以清
    償附表編號1之債務，原告對被告本來就無附表編號2、3之
    債務存在，甚且該等債務亦早已罹於時效。又如認為原告未
    能舉證證明有告知被告僅就編號1債務清償，則自應依民法
    第322條第1項之規定定抵充順序，而附表編號1債務與附表
    編號2、3相比為先到期之債務，應儘先抵充等語。
　㈣並聲明：
　⒈確認被告對於原告就附表編號1 所示本金及利息債權均不存
    在。
　⒉確認被告對於原告就附表編號2 、3 所示本金及利息債權及
    債權請求權不存在。
　⒊本院109年度司執字第162410號兩造間清償票款等強制執行事
    件所為強制執行程序應予撤銷。　
二、被告則以下開情詞置辯：
　㈠於88年至92年間，原告總一再推稱即將東山再起快要可以清
    償，但始終未還款分文。被告不滿原告對附表編號1至3之債
    權欠款分文未還，因此，原告遂對被告表示，其願就附表編
    號1至3債權欠款（本金共785萬）按月償還8,000元，此後原
    告確也自93年起至109年3月止，每月匯款8,000元至被告帳
    戶，此一持續還款行為，即屬承認附表編號1至3之債權，故
    附表編號1至3之債權欠款已因每次還款行為而中斷時效，並
    無原告所稱時效消滅之情形。另就各該債權說明如下：　
　⒈附表編號1債權：
　　兩造為鄰居，素有多筆借貸關係，原告早期都按 時給付利
    息並屆時還款，詎料，87年間，原告發生財務危機無法按時
    給付利息及還款，被告為求帳目清楚並留下憑據，即於88年
    初與原告結算所有之前債務，並簽立被證1借據乙紙，嗣被
    告於95年間即持此借據聲請支付命令，即附表編號1所示債
    權。
　⒉附表編號2債權：
　　91年至92年間，原告因參加被告所發起之互助會，其得標死
    會後，本已開立票據按期繳納死會會款，然有面額共21萬元
    之票據跳票未獲兌現，原告在該段時期又央求被告借款21萬
    代為繳納，故另又積欠被告借款21萬元，則附表編號2債權
    應為借款債權，故時效應為15年，且附表編號2之債權憑證
    於96年2月8日核發，嗣被告分別於「100年1月12日」、「10
    3年9月16日」、「106年9月12日」、「109年9月10日」聲請
    強制執行，故該筆債權並無罹於時效問題。
　⒊附表編號3債權：
　　原告另分別於90年12月25日及92年12月13日，向被告借款23
    5萬元、60萬元，並開立被證2之本票擔保還款，嗣被告持上
    開票據聲請本票裁定，此即附表編號3債權。原告雖亦主張
    起訴請求確認附表編號3之債權不存在，惟因其未具體說明
    不存在（不成立）之理由，故被告無從答辯。
　㈡查附表編號1、2之執行名義為支付命令，並均於104年7月1日
    前即已確定，依104年7月1日修正前之民事訴訟法第521條、
    民事訴訟法施行法第4條之4規定，原告自不得另行起訴為相
    反主張，故原告起訴請求確認附表編號1、2之本金債權不存
    在，為無理由。
　㈢至原告以原證4之手寫紀錄做為償還附表編號1債權之證據，
    並稱「原告本人多年來代償共1116萬元（原證4）」云云，
    除不知原告如何計算出「1116萬」之外，亦與雙方約定內容
    不符。蓋原告實係於92年底至93年初時，對被告表示，就全
    部債務，按月給付利息8,000元，又截至92年底時，原告所
    積欠被告之債務即為附表編號1至3債權，故以當時狀況，雙
    方豈有可能挑出其中一筆陸續償還而特意排除其他筆？是原
    告將原證4清償紀錄歸為僅就附表編號1債權償還，除與事實
    不符外，更有違社會常情，全無可採。原告應就此一有利於
    己之事實善盡舉證之責。又原告有主張對被告並無附表編號
    1之債務，縱有，也早已清償完畢，然其又稱93年至109年3
    月間之按月還款是針對附表編號1，可見原告主張自相矛盾
    ，破綻百出。退萬步言之，縱原告自93年起每月還款8000元
    均是為了償還附表編號1之債務（假設語氣），然依執行名
    義所載之本金利息，原告每月應償還之利息為19,541元（4,
    690,000×0.05=234,500, 234,500/12=19,541），可見原告
    就附表編號1之本金仍是分文未償還。
　㈣兩造間為一般借貸關係，亦即原告有資金需求，被告即借款
    給原告，至原告向被告借得金錢後，是否再轉借他人，實非
    被告所知悉，雙方結算時，才由原告簽立如被證1之借據給
    被告。至原告所稱被告係透過原告前夫黃旭剛居間，從事民
    間放款業務，其中借款人都是黃旭剛之友人，因借款人大都
    拿了錢便人去樓空，被告找不到黃旭剛，因此便找上原告，
    認為原告有道義替她催收欠款等語，為被告所否認。原告拿
    自己與他人之債權憑證來做為已清償附表編號1債權之證據
    ，顯為張冠李戴。再原告所提債權憑證之取得日期，分別是
    在83年、80年、82年等，均是在原告簽立被證1借據前，足
    證上開債權憑證與被證1借據無關，是原告就附表編號1債權
    並未因清償而消滅。
　㈤至原告所提原證五債務清償證明書上雖有被告用印，然該部
    分係因原告擔任代書工作並從事民間放款，故當原告發現有
    人有資金需求，便會轉而向被告借款，再以其本身、其前夫
    或森曼公司名義再借出以賺取中間利差。原告會將實際借款
    人所提供之抵押品設定抵押給被告，以令被告安心。惟被告
    從未見過與原告交涉之借款人，而這些借款人也是還款給原
    告，故兩造間為單純借貸關係，原告與其他借款人又是另一
    個借貸關係，承上，為設定抵押之故，被告長期將印鑑章寄
    放原告處，以便原告借出款項後，將擔保品設定給被告，然
    原告自87年間開始全未還款，被告察覺有異，才會與原告結
    算，並由原告簽立借據及本票，原告於88年1月12日簽立借
    據當天及之後，均未蓋用原證五債務清償證明，當屬原告盜
    蓋。原證五記載「業已分期清償…」等內容更是與事實不符
    ，蓋若原告已有分期清償，又怎會簽立借據交付被告？原告
    應提出在該段時間內曾有分期清償的證明。況原證6之本票
    與本案無關，且原證6存根聯上所記載之文字，為原告片面
    在其所留存之支票存根聯上書寫，被告未曾見過，亦否認兩
    造間曾有此約定。並聲明：駁回原告之訴。
三、兩造不爭執之事項：　　
　㈠被告為本院96年度執字第8507號債權憑證（原為95年度促字
    第7204號支付命令及確定證明書，附表編號1所示）、96年
    度執字第8506號債權憑證（原為95年度促字第76506號支付
    命令及確定證明書，附表編號2所示）、100年司執字第2617
    2號債權憑證（原為93年度票字第5084號民事裁定及確定證
    明書，附表編號3所示）之債權人，向本院聲請強制執行，
    並經本院以109年度司執字第162410號受理在案。
　㈡原告自93年起至109年3月止，每月匯款8,000元至被告帳戶，
    依原證四之清償紀錄所載，原告總計給付被告金額共156萬
    元。
四、本件兩造爭執之點，應在於：㈠原告主張確認被告對於原告
    就附表編號1 所示本金及利息債權均不存在，有無理由？㈡
    原告主張確認被告對於原告就附表編號2 、3 所示本金及利
    息債權及債權請求權不存在，有無理由？㈢原告依強制執行
    法第14條規定，請求撤銷本院109年度司執字第162410號強
    制執行事件所為強制執行程序，有無理由？茲分述如下：
　㈠原告主張確認被告對於原告就附表編號1 所示本金及利息債
    權均不存在，有無理由？
　⒈按債務人對於支付命令未於法定期間合法提出異議者，支付
    命令與確定判決有同一之效力，為104年7月1日修正前之民
    事訴訟法第521條第1項所明定。是債務人於支付命令確定後
    ，除依法對之提起再審之訴外，不得再為與該確定支付命令
    意旨相反之主張（最高法院103年度台上字第2245號裁判要
    旨參照）。故於104 年7 月1 日前確定之支付命令，與確定
    判決有同一之效力，凡確定判決所具有之既判力及執行力，
    確定之支付命令亦然。查附表編號1所示債權前經本院95年
    度促字第7204號支付命令確定在案，且附表編號1所示支付
    命令早於民事訴訟法第521條修正公布前即已確定，應適用
    修正前規定，亦即與確定判決有同一之效力，則原告不得再
    行爭執該部分本金及利息債權不存在，原告對於不再爭執債
    權是否存在一節亦表示無意見(見本院卷第242頁)，故附表
    編號1所示本金及利息債權確係成立、存在等情，首堪認定
    。
　⒉至原告主張其多年來陸續代償共1116萬元，共計清償1778萬
    元，故其就附表編號1所示債務已全部清償完畢等語，然按
    請求履行債務之訴，債權人就其所主張債權發生原因之事實
    ，固有舉證之責任，若債務人自認此項事實而主張該債權已
    因清償而消滅，則清償之事實，應由債務人負舉證之責任，
    此觀民事訴訟法第277條之規定自明（最高法院28年上字第1
    920號判例意旨同旨參照），則原告應就其已清償完畢附表
    編號1所示債務一節負舉證責任，惟原告主張以原證三、四
    作為清償證明，然查原證三為原告所經營公司森曼國際有限
    公司對於不同債務人之債權憑證，原告復未能敘明原證三何
    以得作為清償其對於被告之附表編號1所示債務之證明，復
    觀諸原證四所載紀錄，原告至多亦僅有支付被告共計156萬
    元利息，並無如原告所述已清償1116萬元，原告亦表示無其
    他清償證明資料(見本院卷第243頁)，是難認原告主張附表
    編號1所示債務已經全數清償完畢等語為可採。
　⒊審諸原證四所載清償證明，原告每個月清償被告8,000元，從
    93年1月給付至109年3月總計給付156萬元，原告主張係用以
    清償附表編號1所示債務，被告辯稱該部分是共同清償附表
    編號1至3所示債務，經查，原證4清償證明是清償附表編號1
    或附表編號1至3之債務，兩造各自有所主張，應由兩造各自
    提出相關事證證明之。查附表編號1所示債務即為被告所提
    出之被證1即88年1月12日所書立之借據所示消費借貸債務，
    該借據原本記載為580萬元，因於88年10月21日扣抵訴外人
    林採環之尾款計111萬元，故至88年10月21日結算本筆借貸
    款項餘額計469萬元，並開立469萬之本票，而兩造就上開借
    貸債務另有於先前即88年1月12日簽立原證五之債務清償證
    明書，酌以原證五之債務清償證明書所載「查黃旭剛及其仲
    介等借款人前向本人設定抵押權在案，茲以所借款項業已由
    甲○○『分期清償』，原設定之抵押權應請塗銷，特給此證。（
    金主李思瑩由甲○○代償之金額，日後依簽收及支票結算。）
    」、「本人代為開立擔保催收債權之保證本票、借據，俟本
    金還清需自動作廢並交還甲○○，日後不得主張收受為利息，
    再拿憑證申請支付命令、強制執行等一債二理」、「本人開
    立本票借據僅為擔保會去協助李思瑩催收債款。俟日後台端
    覓尋黃旭剛及其介紹之借款人等，本票、借據均得返還甲○○
    。並退還本人分期代償之所有款項，本人恐台端一債二理，
    將本人作為替死鬼，特別商請預蓋清償證明書，避免日後有
    爭議（要求蓋印鑑章）以茲證明。」等語(見本院卷第87頁)
    ，佐以其所搭配之票據金額、簽立日期等情，可知原證五債
    務清償證明書所述之債務即為被告所提出之被證1所書立之
    借據所示消費借貸債務(嗣因扣抵他人尾款後，尚餘469萬元
    ，即如附表編號1所示債務)，而由原證五債務清償證明書可
    看出兩造就附表編號1所示債務有為「分期清償」之約定，
    應認原告主張原證四之清償乃係僅針對附表編號1所示債務
    為分期清償等語，其已盡相當程度舉證說明，堪足採信，然
    被告所主張原證4之分期清償乃係兩造約定共同針對附表編
    號1至3所示債權為分期清償等語，並未能舉證以實其說，難
    認被告所述較值採信。至被告尚有辯稱原證五乃係遭原告盜
    蓋云云，然被告對於原證五其上之印章為被告所有之印章並
    不爭執，則被告主張係遭原告盜蓋印章等變態事實，應由被
    告舉證以實其說，被告空言為前開辯稱，尚難憑採。
　⒋且參以原證四之清償證明文件所載，原告每個月僅清償8,000
    元，每年清償96,000元，顯均不足以清償附表編號1所示按
    週年利率5%計算之利息(即每年利息應為469萬×5%＝234,500)
    ，又按清償人所提出之給付，應先抵充費用，次充利息，次
    充原本，為民法第323條前段所明定。本件原告既未提出證
    據證明其與被告間就清償順序有特別之約定，則依上列說明
    ，其所提出之給付應先抵充利息，則原證四之清償僅能認定
    為清償附表編號1所示部分利息債權，是以，原告所提原證
    四清償證明至多僅能認定原告已清償156萬元，亦即已清償
    附表編號1所示自90年1月1日起至96年8月25日止，按週年利
    率5%計算之利息債權，該部分利息債權因債務人已為清償而
    不存在，原告就此部分請求確認利息債權不存在，應有理由
    ，然除上開範圍外之其餘利息債權仍尚未清償，且本金469
    萬元亦均尚未清償，原告請求確認本金債權及自90年1月1日
    起至96年8月25日止以外之利息債權亦不存在等語，自屬無
    據。
　㈡原告主張確認被告對於原告就附表編號2 、3 所示本金及利
    息債權及債權請求權不存在，有無理由？
　⒈附表編號2所示債權及債權請求權：
　　原告主張附表編號2所示債權請求權已罹於時效，原告得拒
    絕給付等語，然依照民法第137條第3項規定之時效期間為5
    年，查被告於96年、100年、103年、106年、109年均有就此
    債權聲請強制執行，此有本院債權憑證及該案執行相關紀錄
    附卷可佐(見本院卷第199至203頁)，則附表編號2所示本金
    及利息債權及請求權均仍存在，請求權並無罹於時效之情形
    ，原告主張確認被告對於原告就附表編號2 所示本金及利息
    債權及債權請求權不存在，應無理由。
　⒉附表編號3所示債權及債權請求權：
　⑴原告主張附表編號3所示債權請求權已罹於時效，原告得拒絕
    給付等語，然按票據上之權利，對本票發票人，自到期日起
    算；見票即付之本票，自發票日起算；3年間不行使，因時
    效而消滅；票據法第22條第1項定有明文。又消滅時效，因
    請求而中斷，民法第129條第1項第1款亦有明定。此之「請
    求」，係指債權人於訴訟外，向債務人表示行使債權之意思
    ，請求無需何種方式。本票執票人依票據法第123條規定，
    聲請法院裁定許可本票強制執行之行為，雖非起訴，而屬非
    訟事件，惟係經由法院向本票債務人表示行使本票債權之意
    思，自屬民法第129條第1項第1款之「請求」，而發生中斷
    時效之效果。又時效因請求而中斷者，若於請求後6個月內
    不起訴，視為不中斷，民法第130條亦定有明文。時效完成
    後，債務人得拒絕給付；主權利因時效消滅者，其效力及於
    從權利，民法第129條第1項、第2項第5款、第130條、第144
    條第1項、第146條分別定有明文。亦即本票執票人向法院聲
    請裁定許可對發票人強制執行，係經由法院向本票債務人表
    示行使本票債權之意思，係屬民法第129條第1項第1款規定
    所稱之「請求」，固發生中斷時效之效果。惟若於請求後6
    個月內不起訴、開始強制執行或聲請強制執行，視為不中斷
    ，此觀同法條第2項、第130條規定自明（最高法院109年度
    台上字第1189號判決意旨可參）。又按消滅時效完成後，如
    債權人依原執行名義或債權憑證聲請法院再行強制執行時，
    不生中斷時效或中斷事由終止重行起算時效之問題，債務人
    自非不得對之提起債務人異議之訴，以排除該執行名義之執
    行（最高法院89年度台上字第1623號民事裁判意旨參照）。
　⑵因附表編號3執行名義之債權請求權係本票執票人對發票人之
    請求權，依票據法第22條規定，消滅時效僅有3年，該二紙
    本票發票日為92年12月13日及90年12月25日，被告於93年間
    固取得本院核發93年度票字第5084號裁定，惟僅生因請求而
    中斷時效之效力，然其未於請求後6個月內起訴或聲請強制
    執行，遲至97年始聲請強制執行，揆諸前開說明，該時效仍
    視為不中斷，故附表編號3所示之2紙本票債權請求權，應分
    別於95年12月12日及93年12月24日即已時效完成，是以，上
    開兩紙本票債權請求權既已因時效完成而消滅，依上開說明
    ，其從屬之利息債權之請求權亦當然隨之消滅，原告以時效
    抗辯為由，拒絕給付附表編號3之本票票款暨所生利息，應
    屬有據，則原告主張確認附表編號3所示本金及利息債權請
    求權不存在為有理由，另時效抗辯僅生請求權罹於時效，債
    務人得拒絕給付之情，並不影響債權本身存在，則原告主張
    確認附表編號3所示債權亦不存在等語，為無理由。
　⑶至被告固有辯稱原證4之分期清償乃係兩造約定共同針對附表
    編號1至3所示債權為分期清償，故附表編號3所示債權請求
    權亦經分期清償而中斷時效等語，然承前所述，被告未能就
    上開抗辯舉證以實其說，僅足認定原證四之清償乃係針對附
    表編號1所示債權為分期清償，則被告上開所為辯稱，要難
    採信。
　㈢原告依強制執行法第14條規定，請求撤銷本院109年度司執字
    第162410號強制執行事件所為強制執行程序，有無理由？
　⒈按執行名義成立後，如有消滅或妨礙債權人請求之事由發生
    ，債務人得於強制執行程序終結前，向執行法院對債權人提
    起異議之訴。如以裁判為執行名義時，其為異議原因之事實
    發生在前訴訟言詞辯論終結後者，亦得主張之。強制執行法
    第14條第1項定有明文。而所謂消滅債權人請求事由，係指
    發生足以消滅債權人全部或一部強制執行請求權之事由，例
    如清償、免除、抵銷、提存、混同、債權讓與、債務承擔、
    消滅時效完成、解除條件成就等或其他類似之情事，始足當
    之；所謂妨礙債權人請求事由，係指可使執行名義所請求之
    全部或一部暫難行使之事由而言，如同意延期清償、同時履
    行抗辯、先訴抗辯權、留置權等（最高法院98年台上字第18
    99號判決意旨參照）。
　⒉承前所述，就附表編號1所示債權，原告已清償附表編號1所
    示自90年1月1日起至96年8月25日止，按週年利率5%計算之
    利息債權，該部分利息債權因債務人已為清償而不存在，確
    該當於執行名義成立後，有消滅債權人請求之事由發生之情
    形，自得依強制執行法第14條規定請求撤銷該部分之強制執
    行程序，則原告請求就附表編號1所示於超過156萬元利息債
    權部份(自90年1月1日起至96年8月25日止，按週年利率5%計
    算之利息債權)之執行程序應予撤銷，係屬無據。
　⒊至附表編號2所示債權確係存在且請求權並未罹於時效而消滅
    ，原告就此未能提出有何該當於執行名義成立後，有消滅債
    權人請求之事由發生之情形，則原告就此部分請求撤銷強制
    執行程序，於法無據。另附表編號3所示債權請求權，已因
    罹於時效而消滅，原告既據此行使時效抗辯權並拒絕給付，
    原告就此部分請求撤銷強制執行程序，應為有理由。訴請被
    告不得再持系爭裁定及確定證明書為執行名義，對原告聲請
    強制執行，自屬有據。
五、綜上所述，被告對於原告之附表編號1所示債權，僅其中自9
    0年1月1日起至96年8月25日之利息債權已不存在，其餘本金
    債權及自90年1月1日起至96年8月25日止以外之利息債權仍
    係存在，原告僅得主張就附表編號1所示自90年1月1日起至9
    6年8月25日之利息債權部分所為強制執行程序應予撤銷；又
    被告對於原告之附表編號2所示債權及債權請求權均仍存在
    ，原告自無從請求撤銷該部分強制執行程序；另被告對於原
    告之附表編號3所示債權雖仍存在，然因時效已完成，原告
    主張時效抗辯拒絕給付，則被告對於原告之附表編號3所示
    債權請求權既已不存在，確該當於執行名義成立後，有消滅
    債權人請求之事由發生之情形，故原告自得主張就附表編號
    3所示該筆執行名義之強制執行程序應予撤銷。從而，原告
    請求㈠確認被告對於原告就附表編號1 所示156萬元之利息債
    權(自90年1月1日起至96年8月25日止，按週年利率5%計算之
    利息)不存在。㈡確認被告對於原告就附表編號3 所示本金及
    利息債權請求權不存在。㈢本院109年度司執字第162410號兩
    造間清償票款等強制執行事件，於附表編號1所示156萬元之
    利息債權範圍(自90年1月1日起至96年8月25日止，按週年利
    率5%計算之利息)以及附表編號3所示本金及利息範圍，所為
    之強制執行程序均應予撤銷，為有理由，應予准許。逾此範
    圍之請求，則非有據，應予駁回。
六、本件事證已臻明確，兩造其餘攻擊、防禦方法及未經援用之
    證據，經本院審酌後認對判決結果不生影響，爰不一一論列
    ，附此敘明。
七、訴訟費用負擔之依據：民事訴訟法第79條。
中　　華　　民　　國　　111 　年　　8 　　月　　24　　日
                  民事第一庭    法　官　張惠閔
以上正本係照原本作成。
如對本判決上訴，須於判決送達後20日內向本院提出上訴狀。如
委任律師提起上訴者，應一併繳納上訴審裁判費。
中　　華　　民　　國　　111 　年　　8 　　月　　25　　日
                                書記官　林沂㐵

附表　　　　　　　　　　　　　　
編號 執行名義 本金債權 計息期間 利率 1 貴院96年執字第8507號債權憑證(95年度促字第7204號支付命令） 469萬元 民國90年1 月1日起至清償日止 5% 2 貴院96年執字第8506號債權憑證(95年度促字第76506號支付命令） 21萬元  6% 3 貴院100年司執字第26172號債權憑證（93年度票字第5084號民事裁定） 60萬元 民國92年12月14日起至清償日止 6%   235萬元 民國92年12月25日起至清償日止